# 承诺未来对方股权处置的保底收益条件下，股权转让的核算

提问人：ksmgt2002 时间：2019-09-18 21:00:09
请教陈版主及各位老师，公司拟转让持有的非上市联营企业 A 部分股权给第三方 B，转让通过在股权交易中心挂牌完成，股权转让手续将在转让后办理完成，对方一次性将全部价款支付我方。股权转让合同中，有条款承诺，若股权受让方 B 在未来两年内处置该项股权的转让价款（对方一定会在两年内进行处置），低于目前向我方支付的转让价款加上按 8.1%年化利率计算的资金占用费时，我方对这部分价差进行补偿，若转让价款高于此基数时，我方不做任何处理。该项交易的处理是否按照如下方式进行呢？
1.若股权转让后，我方丧失对非上市联营企业 A的重大影响
因为交易后，我方对该金融工具的后续现金流量和风险报酬都与权益法的长投有明显的差异，所以该项交易视为长期股权投资的转换，按照转让股权的公允价值（不考虑或有承诺的影响）将全部的长期股权投资转换为可供出售金融资产，公允价值与账面价值的差额确认投资收益。并将收到的对价作为一项负债，未来在对方实际转让股权时，若转让价款高于（我方支付的转让价款 + 按 8.1% 年化利率计算的资金占用费）时，按负债与可供出售金融资产账面价值的差价确认投资收益。若转让价款低于（我方支付的转让价款+ 按 8.1%年化利率计算的资金占用费），按负债-可供出售金融资产-我方支付的补价确认投资收益。分录如下：
（ 1 ）股权转让时
借：可供出售金融资产 （股权的公允价）
贷：长期股权投资 （股权账面价）
投资收益
（ 2 ）收到股权转让款
借：银行存款
贷：其他应付款 （收到的股权转让款 M）
（ 3 ）对方在未来转让该股权时
借：其他应付款
贷：可供出售金融资产（转让部分的账面价值）
银行存款 （原转让款 M*(1+8.1%*N年）-B 转让股权的实际转让款2. 若股权转让后，我方仍对非上市联营企业 A 具有重大影响由于我方转让部分股权后，仍然用权益法核算剩余股权，故转让部分该项交易视为金融资产的继续涉入，仅对收到的款核算为负债，长期股权投资账面价值不调整。，并在继续涉入期间按剩余股权比例 *A 公司净资产调整长期股权投资账面价值，待第三方 B 转让该股权时，终止负债，并根据实际情况确认投资收益。
（ 1 ）股权转让时
不做处理
（ 2 ）收到股权转让款时
借：银行存款
贷：其他应付款 （收到的股权转让款 M）
（ 3 ）对方在未来转让该股权时
借：其他应付款
贷：长期股权投资（转让部分的账面价值）
银行存款 （原转让款 M*(1+8.1%*N年）-B 转让股权的实际转让款感觉第二种方式下，长投后续的账面价跟按持股比例享有的对方净资产有差异，而且我实际在把一部分股权转让给 B 时，已经丧失了这部分股权的收益了。是否股权转让时，仍应该按照第一种方式的处理进行，对转让出去的这部分股权按照可供出售金融资产计量，并确认投资收益，对剩余部分股权仍在长期股权投资下计量呢？
请各位老师指正！谢谢！

回答人：chenyiwei
对此问题的基本处理原则：应看作两项交易：（ 1 ）处置联营企业股权（处置后可能丧失重大影响，也可能不丧失）；（ 2 ）授予受让方一项有效期 2 年，可按指定价格卖出标的股权的卖出期权。
对交易（ 1 ），按长期股权投资准则的规定正常进行会计处理。对剩余股权，如果丧失重大影响的，则改按金融资产核算，并按处置日的公允价值进行重新计量。
对交易（ 2 ）中授予对方的卖出期权，应在处置日合理估计其公允价值，确认为一项以公允价值计量且其变动计入损益的金融负债。对应借方科目作为对交易（ 1 ）中所确认的处置损益的冲减。